臺灣臺北地方法院民事簡易判決
110年度北簡字第19759號
原      告  吳其祥  
            洪素月  
共      同
訴訟代理人  林家慶律師
            陳思愷律師
複  代理人  張逸婷律師
被      告  梁睿承  

訴訟代理人  李政懋  
上列當事人間請求損害賠償事件，原告提起刑事附帶民事訴訟，
經本院刑事庭以109年度交重附民字第7號裁定移送前來，本院於
中華民國111年1月11日言詞辯論終結，判決如下：
    主      文
被告應給付原告吳其祥新臺幣壹佰伍拾參萬壹仟參佰參拾肆元元
，及自民國一百零九年九月一日起至清償日止，按週年利率百分
之五計算之利息。
被告應給付原告洪素月新臺幣壹佰陸拾陸萬陸仟柒佰捌拾柒元元
，及自民國一百零九年九月一日起至清償日止，按週年利率百分
之五計算之利息。
原告其餘之訴駁回。
訴訟費用由被告負擔百分之三十三，由原告吳其祥負擔百分之三
十四，餘由原告洪素月負擔。
本判決第一項得假執行。但被告以新臺幣壹佰伍拾參萬壹仟參佰
參拾肆元為原告吳其祥預供擔保，得免為假執行。
本判決第二項得假執行。但被告以新臺幣壹佰陸拾陸萬陸仟柒佰
捌拾柒元為原告洪素月預供擔保，得免為假執行。
原告其餘假執行之聲請駁回。
    事實及理由
一、原告主張：訴外人吳佳蓮於民國108年6月27日下午6時40分
    許，騎乘UBIKE公共腳踏車，行經臺北市大安區臥龍街131巷
    13弄路口時，突遭後方被告駕駛之車牌號碼0000-00號自用
    小客車撞擊，致吳佳蓮傷重送醫救治，惟仍於同日晚間7時3
    9分許宣告不治，原告吳其祥及洪素月為吳佳蓮之父母，自
    得向被告請求賠償其為吳佳蓮支出之醫療費用新臺幣(下同
    ）1,380元、殯葬費用432,400元及原告吳其祥受扶養費用56
    4,424元，原告洪素月受扶養費用699,877元，並請求各賠償
    精神慰撫金4,000,000元，爰依民法第184條第1項前段、第1
    91條之2本文、第192條第1項及第2項、第194條規定，請求
    被告賠償原告吳其祥4,781,334元(計算式：690＋216220＋564
    424＋0000000＝0000000)，及原告洪素月4,916,787元(計算式
    ：690＋216220＋699877＋0000000＝0000000)，為此提起本件訴
    訟等語，並聲明：㈠被告應給付原告吳其祥4,781,334元，及
    自刑事附帶民事起訴狀繕本送達翌日起至清償日止，按年利
    率5%計算之利息。㈡被告應給付原告洪素月4,916,787元，及
    自刑事附帶民事起訴狀繕本送達翌日起至清償日止，按年利
    率5%計算之利息。㈢願供擔保請准宣告假執行。
二、被告則以：被告不對精神慰撫金部分爭執，其餘部分均不爭
    執等語，資為抗辯，並聲明：駁回原告之訴。
三、本院得心證之理由：
　㈠原告主張吳佳蓮於上開時、地騎乘UBIKE公共腳踏車，突遭後
    方被告駕駛之車牌號碼0000-00號自用小客車撞擊，致吳佳
    蓮傷重送醫救治，惟仍於同日晚間7時39分許宣告不治，被
    告前經臺灣臺北地方檢察署檢察官以109年度偵字第1814號
    提起公訴，並經本院刑事庭以109年度交訴字第29號刑事判
    決判決被告犯過失致死罪，處有期徒刑5月，有該刑事判決
    書可稽（見本院卷第13-19頁），復本院依職權調閱該刑事
    判決案卷審查屬實，復被告自陳對原告之主張不爭執等語(
    見本院卷第128頁)，堪認原告上開主張為真實，故被告應負
    侵權行為責任。
　㈡按因故意或過失不法侵害他人之權利者，負損害賠償責任；
    汽車、機車或其他非依軌道行駛之動力車輛，在使用中加損
    害於他人者，駕駛人應賠償因此所生之損害；不法侵害他人
    致死者，對於支出醫療及增加生活上需要之費用或殯葬費之
    人，亦應負損害賠償責任；被害人對於第三人負有法定扶義
    務者，加害人對於該第三人亦應負損害賠償責任；不法侵害
    他人致死者，被害人之父、母、子、女及配偶，雖非財產上
    之損害，亦得請求賠償相當之金額，民法第184條第1項前段
    、第191條之2本文、第192條第1項及第2項、第194條分別定
    有明文。本件被告應對原告負賠償責任，已如前述，茲就原
    告請求之各項損害賠償，審核如下：
　⒈醫療費用部分：
　　原告主張為吳佳蓮支出之醫療費用1,380元，並提出臺北醫
    學大學附設醫院醫療費用收據為據(見109年度交重附民字第
    7號卷第27頁，下稱附民卷)，復被告自陳對醫療費用部分不
    爭執(見本院卷第127頁)，故原告請求被告各賠償醫療費用6
    90元(計算式：1380÷2＝690)，洵屬有據。
　⒉殯葬費用部分：
　　原告主張為吳佳蓮支出殯葬費用432,400元，並提出和安救
    護車有限公司收據、南鄉骨罐刻字估價單、醫院遺體領回切
    切結書、往生安息室用品價目表、聖華殯葬服務定型化契約
    、聖華禮儀公司另加價部分、財團法人臺灣省臺南縣白河鎮
    大仙寺感謝狀為據(見附民卷第29-53頁)，復被告自陳對殯
    葬費用部分不爭執(見本院卷第127頁)，故原告請求被告各
    賠償殯葬費用216,220元(計算式：432400÷2＝216220)，亦洵
    屬有據。　　
　⒊受扶養費用部分：　
　　次按直系血親相互間互負扶養之義務；負扶養義務者有數人
    而其親等同一時，應各依其經濟能力，分擔義務；夫妻互負
    扶養之義務，其負扶養義務之順序與直系血親卑親屬同，其
    受扶養權利之順序與直系血親尊親屬同；受扶養權利者，以
    不能維持生活而無謀生能力者為限；前項無謀生能力之限制
    ，於直系血親尊親屬，不適用之，民法第1114條第1款、第1
    115條第3項、第1116條之1、第1117條分別定有明文。又原
    告除生育吳佳蓮外，尚有長女吳佳穎、三女吳佳珊、四女吳
    幸諼，有原告及子女三人之戶籍謄本可查(見附民卷第55-57
    頁)，是吳佳蓮對原告應負擔之扶養義務比例為5分之1。
　⑴原告吳其祥部分：
　　原告吳其祥為吳佳蓮之父，係52年7月9日生，於吳佳蓮因本
    件車禍事故致身故死亡時，年約55歲，依內政部所編之107
    年度嘉義市簡易生命表，其平均餘命為25.47年(見附民卷第
    20頁)，即可能生存至80歲，則其年滿65歲退休，原告吳其
    祥受扶養期間尚有15年(計算式：80-65＝15)；至於扶養費數
    額，本院審酌行政院主計處公布之平均每人每月消費支出，
    係主管機關依專業就各該區域人民每月消費支出之調查結果
    ，較符合社會實情與受扶養人之需求，應得採為計算扶養費
    用之基準，又原告吳其祥係設籍於嘉義市，依行政院主計處
    所編製之平均每人月消費支出表，108年度嘉義市地區平均
    每人每月消費支出為21,417元(見附民卷第15頁)，故應以該
    數額為計算基準，吳佳蓮應負之扶養義務為5分之1，依年別
    單利5%複式霍夫曼係數計算表計算，扣除中間利息後，原告
    吳其祥得一次請求賠償之扶養費應為564,424元【計算式：2
    1,417元×12(月)×10.00000000(00年霍夫曼係數)×1/5＝564,4
    24元，元以下四捨五入】，復被告自陳對受扶養費用部分不
    爭執(見本院卷第127頁)，故原告吳其祥請求賠償受扶養費
    用564,424元，亦洵屬有據。　
　⑵原告洪素月部分：
　　原告洪素月為吳佳蓮之父，係53年12月18日生，於吳佳蓮因
    本件車禍事故致身故死亡時，年約54歲，依內政部所編之10
    7年度嘉義市簡易生命表，其平均餘命為31.23年(見附民卷
    第22頁)，即可能生存至85歲，則其年滿65歲退休，原告吳
    其祥受扶養期間尚有20年(計算式：85-65＝20)；至於扶養費
    數額，本院審酌行政院主計處公布之平均每人每月消費支出
    ，係主管機關依專業就各該區域人民每月消費支出之調查結
    果，較符合社會實情與受扶養人之需求，應得採為計算扶養
    費用之基準，又原告洪素月係設籍於嘉義市，依行政院主計
    處所編製之平均每人月消費支出表，108年度嘉義市地區平
    均每人每月消費支出為21,417元(見附民卷第15頁)，故應以
    該數額為計算基準，吳佳蓮應負之扶養義務為5分之1，依年
    別單利5%複式霍夫曼係數計算表計算，扣除中間利息後，原
    告吳其祥得一次請求賠償之扶養費應為699,877元【計算式
    ：21,417元×12(月)×13.00000000(00年霍夫曼係數)×1/5＝69
    9,877元，元以下四捨五入】，復被告自陳對受扶養費用部
    分不爭執(見本院卷第127頁)，故原告洪素月請求賠償受扶
    養費用699,877元，亦洵屬有據。
　⒋精神慰撫金部分：
　　又按不法侵害他人致死者，被害人之父、母、子、女及配偶
    依民法第194條規定請求加害人賠償相當金額之慰撫金時，
    法院對於慰撫金之量定，應斟酌加害人、並被害人暨其父、
    母、子、女及配偶之身分、地位及經濟狀況定之。查原告吳
    祥及洪素月為吳佳蓮之父母，因被告本件侵權行為而痛失愛
    女，所受精神痛苦至鉅，自不言可喻，故原告請求被告賠償
    精神慰撫金，核屬有據，本院審酌原告吳其祥為國中畢業，
    平時務農兼做臨時工，年收入約300,000元，109年度所得給
    付總額為0元，財產總額1,318,720元元，原告洪素月為高職
    畢業，平時擔任臨時工，每月收入約10,000元，109年度所
    得總額20,289元，名下無財產；被告為專科畢業，目前待業
    中，109年度所得給付總額為912,768元，財產總額為20,030
    元，亦有兩造之稅務電子閘門財產所得調件明細表可憑(見
    限閱資料)，併審酌被告加害程度、原告所受精神痛苦程度
    及本件損害發生原因等一切情狀，認原告各請求賠償精神慰
    撫金4,000,000元尚屬過高，應各以2,000,000元為適當。
　⒌復按因汽車交通事故致受害人傷害或死亡者，不論加害人有
    無過失，請求權人得依本法規定向保險人請求保險給付或向
    財團法人汽車交通事故特別補償基金請求補償；保險人依本
    法規定所為之保險給付，視為被保險人損害賠償金額之一部
    分；被保險人受賠償請求時，得扣除之，強制汽車責任保險
    法第7條、第32條亦定有明文。本件原告自陳各受領強制險
    理賠1,000,000元(見本院卷第128頁)，及被告已給付原告50
    0,000元(見本院卷第127頁)，則原告請求之金額應各扣除強
    制險理賠金額1,000,000元及被告給付之250,000元。
　⒍從而，原告吳其祥得請求賠償之金額為1,531,334元(計算式
    ：690＋216220＋564424＋0000000000000000000000＝0000000)
    ，原告洪素月得請求賠償之金額為1,666,787元(計算式：69
    0＋216220＋699877＋0000000000000000000000＝0000000)。　
　㈢末按遲延之債務，以支付金錢為標的者，債權人得請求依法
    定利率計算之遲延利息；應付利息之債務，其利率未經約定
    ，亦無法律可據者，週年利率為百分之五；給付無確定期限
    者，債務人於債權人得請求給付時，經其催告而未為給付，
    自受催告時起，負遲延責任。其經債權人起訴而送達訴狀，
    或依督促程序送達支付命令，或為其他相類之行為者，與催
    告有同一之效力，民法第233條第1項前段、第203條、第229
    條第2項分別有明文規定。本件原告之請求，核屬無確定期
    限之給付，自應經原告催告未為給付，被告始負遲延責任。
    準此，原告請求被告給付自刑事附帶民事起訴狀繕本送達翌
    日即109年9月1日（見附民卷第5頁）起至清償日止，按週年
    利率5%計算之利息，核無不合，併予准許。
四、綜上所述，原告據以提起本訴，請求被告分別給付原告吳祥
    1,531,334元，及原告洪素月1,666,787元，並均自刑事附帶
    民事起訴狀繕本送達翌日即109年9月1日起至清償日止，按
    週年利率5%計算之利息，均為有理由，應予准許，逾此範圍
    之請求，均為無理由，應予駁回。
五、本件原告勝訴部分係就民事訴訟法第427條訴訟適用簡易程
    序所為被告敗訴之判決，依同法第389條第1項第3款規定，
    應依職權宣告假執行，並依同法第392條第2項規定，依職權
    宣告被告如預供擔保，得免為假執行。至原告敗訴部分，其
    假執行之聲請亦失所附麗，應併予駁回。
六、本件事證已臻明確，兩造其餘攻擊防禦方法及證據，核與判
    決之結果不生影響，爰不一一論列，併此敘明。
七、本件係刑事附帶民事訴訟，而由本院刑事庭移送民事庭者，
    依刑事訴訟法第504條第2項之規定，免納裁判費，且至本件
    言詞辯論終結時，亦未發生其他訴訟費用，故無從確定訴訟
    費用之數額。惟依法仍應依民事訴訟法第79條規定，諭知訴
    訟費用由兩造以比例負擔，以備將來如有訴訟費用發生時，
    得以確定其數額，併予敘明。
中　　華　　民　　國　　111 　年　　1 　　月　　25　　日
                  臺北簡易庭    法  官  葉藍鸚
以上正本係照原本作成。
如不服本判決，應於判決送達後20日內向本庭提出上訴狀（須按
他造當事人之人數附繕本）。如委任律師提起上訴者，應一併繳
納上訴審裁判費。
中　　華　　民　　國　　111 　年　　1 　　月　　25　　日
                                書記官  林錫欽